臺灣屏東地方法院刑事判決　　　　　　　109年度訴字第675號
公　訴　人　臺灣屏東地方檢察署檢察官
被　　　告　廖宏尉




指定辯護人　本院公設辯護人謝弘章
上列被告因違反毒品危害防制條例案件，經檢察官提起公訴（10
9年度偵字第6988、7330、7476號），本院判決如下：
    主  文
廖宏尉犯如附表所示之販賣第二級毒品罪，共參罪，各處如附表
「主文欄」所示之刑及沒收。應執行有期徒刑伍年。
    事  實
一、廖宏尉明知甲基安非他命為毒品危害防制條例第2 條第2 項
    第2 款所列管之第二級毒品，不得非法販賣，竟意圖營利，
    基於販賣第二級毒品甲基安非他命之犯意，先後於如附表所
    示之交易時間、地點，以如附表所示之交易方式，販賣第二
    級毒品甲基安非他命予顏志成。嗣因警方對廖宏尉所使用之
    門號0000000000、0000000000號行動電話號碼依法執行通訊
    監察，並於民國109 年7 月23日10時50分許，持本院所核發
    之109 年度聲搜字第810 號搜索票，前往廖宏尉位於屏東縣
    屏東市○○○路000 號1 樓之住處執行搜索，當場扣得ASUS
    廠牌行動電話1 支及上開門號0000000000號SIM 卡1 張（另
    同時扣得與本案無關之門號0000000000號SIM 卡1 張），而
    悉上情。
二、案經屏東縣政府警察局移送臺灣屏東地方檢察署（下稱屏東
    地檢署）檢察官偵查起訴。
    理  由
一、按被告以外之人於審判外之陳述，雖不符刑事訴訟法第159
    條之1 至之4 等規定，惟經當事人於審判程序同意作為證據
    ，法院審酌該言詞或書面陳述作成時之情況，認為適當者，
    亦得為證據，刑事訴訟法第159 條之5 第1 項定有明文。查
    本判決以下所引用具傳聞性質之證據，檢察官、被告廖宏尉
    及其辯護人於本院審理中均表示同意有證據能力（本院卷第
    343 頁），本院審酌上開證據資料作成時之情況，並無任何
    違法取證之不適當情形，且對於被告涉案之事實具有相當之
    關聯性，依刑事訴訟法第159 條之5 第1 項之規定，認均具
    有證據能力。
二、事實認定：
  ㈠上開事實，業據被告於偵查及本院審理中均坦承不諱（偵一
    卷第257 至258 頁；本院卷第343 、351 頁），核與證人即
    購毒者顏志成於警詢及偵訊中之證述相符（警一卷第95至10
    8 ；偵一卷第115 至121 、135 至137 、245 至246 頁），
    並有ASUS廠牌行動電話1 支（含門號0000000000號SIM 卡1
    張）扣案可證。此外，復有指認犯罪嫌疑人紀錄表，本院通
    訊監察書（109 年度聲監字第67、256 號、109 年度聲監續
    字第394 號）、通訊監察譯文表、通聯調閱查詢單，109 年
    度聲搜字第810 號搜索票、屏東縣政府警察局搜索扣押筆錄
    、扣押物品目錄表、扣案物品照片、車輛詳細資料報表及贓
    物認領保管單等件在卷可稽（警一卷第29至33、43至61、11
    3 至119 頁；警二卷第75至79頁；偵二卷第40頁）。基上，
    堪認被告上開任意性自白核與客觀事實均相符，可以採信。
  ㈡按販賣毒品之所謂販賣行為，係行為人基於營利之目的，而
    販入或賣出毒品而言。販賣毒品者，其主觀上須有營利之意
    圖，且客觀上有販賣之行為即足構成，至於實際上是否已經
    獲利則非所問。即於有償讓與他人之初，係基於營利之意思
    ，並著手實施，而因故無法高於購入之原價出售，最後不得
    不以原價或低於原價讓與他人時，仍屬販賣行為。必始終無
    營利之意思，縱以原價或低於原價有償讓與他人，方難謂為
    販賣行為，而僅以轉讓罪論處（最高法院100 年度台上字第
    4683號判決意旨參照）。次按販賣毒品乃違法行為，交易雙
    方類皆以隱匿秘密之方式而為，且毒品無公定價格，每次購
    買價量，隨時可能依雙方關係深淺、資力、需求量及對行情
    之認知、來源是否充裕、查緝是否嚴緊，購買者被查獲時供
    述來源對象之可能性風險等因素之評估，因而異其標準，機
    動調整，非可一概而論。販賣毒品之利潤所得，除經坦承犯
    行或價量俱屬明確者外，本難查得實情，是以除非別有積極
    事證，足認係以同一價量委託代買、轉售或無償贈與，確未
    牟利以外，尚難執此遽認非法販賣毒品之證據尚有不足（最
    高法院97年度台上字第1012號、97年度台上字第3557號判決
    意旨參照）。經查，被告如附表所示之各次販賣毒品予證人
    顏志成之過程中，均向其收取金錢並交付毒品，行為外觀上
    顯均具備販賣毒品犯行之構成要件，對被告而言應極具風險
    性，而被告與證人顏志成間復無深刻交情或其他密切關係，
    足認有從中賺取買賣價差牟利之意圖及事實，應屬合理認定
    ，依上開判決意旨，概可認被告均係出於營利之意圖而為之
    ，即屬販賣行為。
  ㈢綜上所述，本案事證明確，被告販賣第二級毒品之犯行均洵
    堪認定，皆應依法論科。
三、論罪科刑：
  ㈠新舊法比較：按行為後法律有變更者，適用行為時之法律，
    但行為後之法律有利於行為人者，適用最有利於行為人之法
    律，刑法第2 條第1 項定有明文。查毒品危害防制條例第4
    條第2 項、第17條第2 項業於109 年1 月15日修正公布，並
    於被告行為後之109 年7 月15日施行。其中：
  ⒈修正後毒品危害防制條例第4 條第2 項，將修正前之法定刑
    自「處無期徒刑或7 年以上有期徒刑，得併科新臺幣（下同
    ）1,000 萬元以下罰金」，提高為「處無期徒刑或10年以上
    有期徒刑，得併科1,500 萬元以下罰金」，其餘構成要件規
    定並無變更，比較修正前、後販賣第二級毒品罪刑度，以行
    為時即修正前之規定較有利於被告。
  ⒉修正前毒品危害防制條例第17條第2 項原規定：「犯第4 條
    至第8 條之罪於偵查及審判中均自白者，減輕其刑」；修正
    後則規定：「犯第4 條至第8 條之罪於偵查及歷次審判中均
    自白者，減輕其刑」，所增加須於「歷次」審判中均自白始
    得減輕之要件，較修正前之規定不利被告。
  ⒊經綜合比較結果，依刑法第2 條第1 項前段規定，自應適用
    行為時即修正前毒品危害防制條例第4 條第2 項、第17條第
    2 項之規定。
  ㈡按甲基安非他命為毒品危害防制條例第2 條第2 項第2 款所
    列之第二級毒品，未經許可，不得販賣。是核被告所為，均
    係犯修正前毒品危害防制條例第4 條第2 項之販賣第二級毒
    品罪。被告販賣第二級毒品前持有第二級毒品之低度行為，
    均為販賣之高度行為所吸收，均不另論罪。被告所為如附表
    所示之3 次販賣第二級毒品犯行，其犯意各別，行為有異，
    應予分論併罰。
  ㈢刑之加重及減輕事由
  ⒈累犯部分：
    被告前因公共危險案件，經臺灣橋頭地方法院以108 年度交
    簡字第157 號判決判處有期徒刑3 月確定，並於108 年8 月
    28日易科罰金執行完畢之情，有臺灣高等法院被告前案紀錄
    表在卷可佐（本院卷第26頁）。是被告受徒刑之執行完畢，
    5 年內故意再犯本案有期徒刑以上之各罪，俱屬累犯，應依
    刑法第47條第1 項之規定加重其刑。至於司法院釋字第775
    號解釋，依解釋文及理由之意旨，係指構成累犯者，不分情
    節，一律加重最低本刑，於不符合刑法第59條所定要件之情
    形下，致生行為人所受之刑罰超過其所應負擔罪責之個案，
    不符罪刑相當原則、比例原則。於此範圍內，在修正前，為
    避免發生上述罪刑不相當之情形，法院就該個案應裁量是否
    加重最低本刑；依此，該解釋係指個案應量處最低法定刑、
    又無法適用刑法第59條在內減輕規定之情形，法院應依此解
    釋意旨裁量不予加重最低本刑（最高法院108 年度台上字第
    338 號判決意旨參照），本案並無上開情事，自應依累犯規
    定，除法定刑為無期徒刑外，均加重其刑，附此敘明。
  ⒉毒品危害防制條例第17條第2 項部分：
    經查，被告於偵查及本院審理時均坦承本案各次販賣第二級
    毒品犯行不諱，已如前述，則就其所犯如附表所示之各次販
    賣第二級毒品犯行，均應依修正前毒品危害防制條例第17條
    第2 項規定減輕其刑。
  ⒊毒品危害防制條例第17條第1 項部分：
    按毒品危害防制條例第17條第1 項規定：「犯第4 條至第8
    條、第10條或第11條之罪，供出毒品來源，因而查獲其他正
    犯或共犯者，減輕或免除其刑。」所稱「供出毒品來源，因
    而查獲其他正犯或共犯」，須被告翔實供出與其犯罪有關之
    本案毒品來源的具體事證，因而使警方或偵查犯罪機關知悉
    其他正犯或共犯，據以查獲其人、其犯行的結果，二者兼備
    並有因果關係，始能獲上述減免其刑之寬典。又所謂查獲其
    人、其犯行，雖不以達有罪認定之已無合理懷疑存在之程度
    為必要，但至少應有具體可查之其他事證，使檢、警等偵查
    機關據以調查，並得憑以佐證上訴人之指證，方得獲邀上開
    減免其刑之寬典，非謂行為人一有「自白」、「指認」毒品
    來源者，即有上開減免其刑規定之適用（最高法院110 年度
    台上字第4480號判決意旨參照）。查被告雖於偵訊中供述本
    案毒品來源分別為林益吉及綽號「麥哲倫」之楊宗霖2 人等
    語（偵卷第181 頁）。然林益吉部分，因另案販賣毒品案件
    ，判決應執行有期徒刑10年2 月確定，遭屏東地檢署通緝，
    並於109 年12月22日遭屏東縣政府警察局屏東分局查緝到案
    ，現已入監服刑，非因被告供出而查緝到案；綽號「麥哲倫
    」之楊宗霖部分，雖經警方移送其於109 年2 月17日、同年
    3 月28日販賣第二級毒品予被告之犯嫌，然該部分亦據屏東
    地檢署檢察官為不起訴處分等情，有屏東縣政府警察局109
    年12月30日屏警刑偵二字第10938406600 號函附職務報告、
    屏東地檢署110 年1 月8 日屏檢謀水109 偵6988字第110900
    1108號函，及該署檢察官110 年度偵字第816 號不起訴處分
    書等件存卷可考（本院卷第243 至246 、279 、289 至291
    頁）。是偵查犯罪機關並未因被告之供述而查獲本案毒品來
    源，應可認定，故被告並無毒品危害防制條例第17條第1 項
    減免其刑規定之適用，附此敘明。
  ⒋刑法第59條部分：
    按刑事審判旨在實現刑罰權之分配正義，故法院對有罪被告
    之科刑，應符合罪刑相當之原則，使輕重得宜，罰當其罪，
    以契合社會之法律感情，此所以刑法第57條明定科刑時應審
    酌一切情狀，尤應注意該條所列10款事項以為科刑輕重之標
    準，並於同法第59條賦予法院以裁量權，如認犯罪之情狀可
    憫恕，認科以最低度刑仍嫌過重者，得酌量減輕其刑，俾使
    法院就個案之量刑，能為適當之斟酌。刑法第59條之所謂犯
    罪之情狀，應審酌其犯罪有無可憫恕之事由，即有無特殊之
    原因與環境，在客觀上足以引起一般同情，暨宣告法定低度
    刑，是否猶嫌過重等因素，以為判斷（最高法院45年台上字
    第1165號判例、80年度台上字第3694號判決、102 年度台上
    字第3046號判決意旨參照）。經查，被告前因販賣第二級毒
    品案件，經本院於108 年4 月10日以107 年度訴字第298 號
    判決判處應執行有期徒刑6 年，嗣因被告上訴，經臺灣高等
    法院高雄分院於108 年11月21日以108 年度上訴字第770 、
    771 號判決部分撤銷，並改判處應執行有期徒刑7 年，再經
    最高法院於109 年11月11日以109 年度台上字第4474號、45
    04號判決上訴駁回確定，有臺灣高等法院被告前案紀錄表在
    卷可佐，被告竟於前案審理期間更犯本案販賣第二級毒品案
    件，顯見被告素行不佳，更無視刑法重典，而與偶然犯罪、
    誤觸法網者有別。況被告所犯如附表所示之各次販賣第二級
    毒品犯行，已適用修正前毒品危害防制條例第17條第2 項規
    定減輕其刑，業如上述，則適用該規定減輕其刑後，其刑度
    相較原本之法定刑，已有減輕，且被告本案販賣第二級毒品
    犯行，對於毒品施用來源之提供大有助益，影響所及，非僅
    多數人之生命、身體將可能受其侵害，國家、社會之法益亦
    不能免，為害甚鉅，當非個人一己之生命、身體法益所可比
    擬，綜觀其情節，實難認屬輕微，並無客觀上足以引起一般
    同情而有情輕法重之情形，自無再依刑法第59條規定減輕其
    刑之餘地。是辯護人請求就被告犯如附表所示之罪均應依刑
    法第59條規定酌減其刑，尚非有據。
  ⒌綜上，被告所犯如附表所示之3 次販賣第二級毒品犯行，均
    同時有前述累犯、修正前毒品危害防制條例第17條第2 項等
    刑之加重減輕事由，爰依刑法第71條第1 項規定，先加重（
    法定刑為無期徒刑部分依法不得加重）後減輕之。
  ㈣爰審酌被告：⒈明知甲基安非他命係列管之第二級毒品，戕
    害施用者之身心健康及其等家庭社會生活，詎其竟無視法律
    禁令，為本案販賣第二級毒品之犯行，實已助長毒品之流通
    ，影響社會治安，所為誠屬不應該；⒉販賣對象人數、毒品
    數量及犯罪所得之多寡；⒊犯後坦認全部犯行之態度；⒋國
    中畢業之智識程度；⒌入監前從事寶石拋光師之工作，每月
    收入約2 至3 萬元；⒍已婚，育有1 個未成年兒子之家庭生
    活狀況等一切情狀（本院卷第351 頁），就其所犯，分別量
    處如附表「主文欄」所示之刑。其次，考量刑法第51條數罪
    併罰定執行刑之立法方式，係採限制加重原則，非以累加方
    式定應執行刑，如以實質累加之方式定應執行刑，則處罰之
    刑度顯將超過其行為之不法內涵，而違反罪責原則，並考量
    因生命有限，刑罰對被告造成之痛苦程度，係隨刑度增加而
    生加乘效果，而非以等比方式增加，是以隨罪數增加遞減其
    刑罰之方式，當足以評價被告行為之不法性之法理（即多數
    犯罪責任遞減原則）。本院審酌被告所犯如附表所示之各次
    販賣第二級毒品犯行，其時間集中於109 年2 至4 月間，販
    賣之對象僅1 人，且其各次販賣毒品均應出於相同之犯罪動
    機，侵害之法益相近，考量刑罰手段、目的之相當性，茲就
    其所犯各罪，定其應執行之刑如主文所示，以資懲儆。
四、沒收部分：
  ㈠供犯罪所用之物部分：
    按犯第4 條至第9 條、第12條、第13條或第14條第1 項、第
    2 項之罪者，其供犯罪所用之物，不問屬於犯罪行為人與否
    ，均沒收之，毒品危害防制條例第19條第1 項定有明文。經
    查，扣案之ASUS廠牌行動電話（含門號0000000000號SIM 卡
    ），為被告所有，且供被告於如附表編號1 所示販賣第二級
    毒品犯行中使用；未扣案之行動電話（含門號0000000000號
    SIM 卡），亦為被告所有，供被告於如附表編號2 至3 所示
    販賣第二級毒品犯行中使用，此為被告供承在卷（本院卷第
    349 頁），並有前引通訊監察譯文表在卷可佐，自應依上開
    規定於被告所犯如附表所示各次販賣第二級毒品罪刑項下分
    別宣告沒收之；未扣案之行動電話1 支（含門號0000000000
    號SIM 卡），如全部或一部不能沒收或不宜執行沒收時，追
    徵其價額。至扣案之門號0000000000號SIM 卡，依卷內證據
    尚難認與被告本案販賣第二級毒品犯行具有關連性，爰不予
    宣告沒收，併此敘明。
  ㈡犯罪所得部分：
    按犯罪所得，屬於犯罪行為人者，沒收之；前2 項之沒收，
    於全部或一部不能沒收或不宜執行沒收時，追徵其價額，刑
    法第38條之1 第1 項前段、第3 項定有明文。經查，被告於
    如附表所示各次販賣毒品所得之2,000 元，雖未扣案，惟均
    係被告本案之犯罪所得，自應依上開規定，於被告所犯如附
    表所示各次販賣第二級毒品罪刑項下宣告沒收，於全部或一
    部不能沒收或不宜執行沒收時，追徵其價額。
  ㈢按宣告多數沒收者，併執行之，刑法第40條之2 第1 項定有
    明文。是本案被告所犯前揭各罪，經宣告多數沒收，依法應
    併執行之。
據上論斷，應依刑事訴訟法第299 條第1 項前段，修正前毒品危
害防制條例第4 條第2 項、第17條第2 項，毒品危害防制條例第
19條第1 項，刑法第2 條第1 項前段、第11條、第47條第1 項、
第51條第5 款、第38條之1 第1 項前段、第3 項、第40條之2 第
1 項，判決如主文。
本案經檢察官雷金書提起公訴，檢察官何克昌到庭執行職務。
中    華    民    國   110    年    10    月    22    日
                  刑事第六庭  審判長法  官  程士傑
                                    法  官  蕭筠蓉
                                    法  官  陳一誠
以上正本證明與原本無異。
如不服本判決應於收受判決後20日內向本院提出上訴書狀，並應
敘述具體理由；其未敘述上訴理由者，應於上訴期間屆滿後20日
內向本院補提理由書（均須按他造當事人之人數附繕本）「切勿
逕送上級法院」。
中    華    民    國   110    年    10    月    22    日
                                    書記官  陳佳迪
附錄本案論罪科刑法條全文：
毒品危害防制條例第4 條
製造、運輸、販賣第一級毒品者，處死刑或無期徒刑；處無期徒
刑者，得併科新臺幣3 千萬元以下罰金。
製造、運輸、販賣第二級毒品者，處無期徒刑或10年以上有期徒
刑，得併科新臺幣1 千5 百萬元以下罰金。
製造、運輸、販賣第三級毒品者，處7 年以上有期徒刑，得併科
新臺幣1 千萬元以下罰金。
製造、運輸、販賣第四級毒品者，處5 年以上12年以下有期徒刑
，得併科新臺幣5 百萬元以下罰金。
製造、運輸、販賣專供製造或施用毒品之器具者，處1 年以上7
年以下有期徒刑，得併科新臺幣1 百50萬元以下罰金。
前五項之未遂犯罰之。
　
附表：
┌─┬───┬───────┬──────────┬───────────┐
│編│ 交易 │   交易時間   │                    │                      │
│號│ 對象 ├───────┤      交易方式      │        主文欄        │
│  │      │   交易地點   │                    │                      │
├─┼───┼───────┼──────────┼───────────┤
│1 │顏志成│109 年2 月17日│顏志成持用門號096709│廖宏尉販賣第二級毒品，│
│  │      │16時16分許    │9804號行動電話，與廖│累犯，處有期徒刑肆年。│
│  │      ├───────┤宏尉持用門號00000000│扣案之ASUS廠牌行動電話│
│  │      │屏東縣屏東市華│01號行動電話聯絡毒品│壹支（含門號Ｏ九Ｏ三七│
│  │      │正路與莊敬街交│交易事宜後，由廖宏尉│五七ＯＯ一號SIM 卡壹張│
│  │      │岔路口鄰近瑞光│於左列時間，在左列地│）沒收；未扣案之犯罪所│
│  │      │夜市之統一超商│點，販賣2,000 元之甲│得新臺幣貳仟元沒收，於│
│  │      │外            │基安非他命予顏志成，│全部或一部不能沒收或不│
│  │      │              │並當場完成交易。    │宜執行沒收時，追徵其價│
│  │      │              │                    │額。                  │
├─┼───┼───────┼──────────┼───────────┤
│2 │顏志成│109 年3 月28日│顏志成持用門號096709│廖宏尉販賣第二級毒品，│
│  │      │18時22分許    │9804號行動電話，與廖│累犯，處有期徒刑肆年。│
│  │      ├───────┤宏尉持用門號00000000│未扣案之行動電話壹支（│
│  │      │屏東縣屏東市華│44號行動電話聯絡毒品│含門號00000000│
│  │      │正路與莊敬街交│交易事宜後，由廖宏尉│四四號SIM 卡壹張），及│
│  │      │岔路口鄰近瑞光│於左列時間，在左列地│犯罪所得新臺幣貳仟元均│
│  │      │夜市之統一超商│點，販賣2,000 元之甲│沒收，於全部或一部不能│
│  │      │外            │基安非他命予顏志成，│沒收或不宜執行沒收時，│
│  │      │              │並當場完成交易。    │追徵其價額。          │
├─┼───┼───────┼──────────┼───────────┤
│3 │顏志成│109 年4 月19日│顏志成持用門號096709│廖宏尉販賣第二級毒品，│
│  │      │15 時3 分許   │9804號行動電話，與廖│累犯，處有期徒刑肆年。│
│  │      ├───────┤宏尉持用門號00000000│未扣案之行動電話壹支（│
│  │      │屏東縣屏東市自│44號行動電話聯絡毒品│含門號00000000│
│  │      │由路與忠孝路口│交易事宜後，由廖宏尉│四四號SIM 卡壹張），及│
│  │      │之麥當勞附近路│於左列時間，在左列地│犯罪所得新臺幣貳仟元均│
│  │      │邊            │點，販賣2,000 元之甲│沒收，於全部或一部不能│
│  │      │              │基安非他命予顏志成，│沒收或不宜執行沒收時，│
│  │      │              │並當場完成交易。    │追徵其價額。          │
└─┴───┴───────┴──────────┴───────────┘
 附件：卷證代號對照表
┌─────────────────┬───┐
│卷證名稱                          │ 代號 │
├─────────────────┼───┤
│屏警刑偵二字第10934998200號卷     │警一卷│
├─────────────────┼───┤
│屏警刑偵二字第10935165600號卷     │警二卷│
├─────────────────┼───┤
│109年度偵字第6988號卷             │偵一卷│
├─────────────────┼───┤
│109年度偵字第7476號卷             │偵二卷│
├─────────────────┼───┤
│109年度聲羈字第179號卷            │聲羈卷│
├─────────────────┼───┤
│109年度訴字第675號卷              │本院卷│
└─────────────────┴───┘